臺灣高等法院臺中分院刑事裁定　　　　 100年度抗字第1061號
抗　告　人　鐘英秦
受　刑　人　賴東吉
送達代收人　廖君育
上列抗告人因對臺灣臺中地方法院檢察署檢察官執行之指揮（10
0 年度執字第8825號）聲明異議案件，不服臺灣臺中地方法院中
華民國100年11月10日裁定（100年度聲字第4297號）提起抗告，
本院裁定如下：
    主  文
抗告駁回。
    理  由
一、本案經本院審理結果，認原審裁定認事用法均無不當，應予
    維持，並引用原審裁定書記載之理由（詳如附件）。
二、抗告意旨略以：(一)刑法第41條於94年2月2日修法意旨明示：
    「本條易科罰金之規定即含對於短期刑期改以他種方式代替
    之精神，一則避免受刑人於獄中感染惡習再度危害社會、二
    則可疏解當前獄滿為患之困境。」有立法院公報及鈞院98年
    度聲字第1702號刑事裁定可資參照。(二)受刑人易科罰金之准
    駁固屬檢察官之裁量，然原判決於99年度易字第1919號協商
    程序判決，經公訴檢察官與受刑人協商定執行有期徒刑10月
    ，如易科罰金，以新台幣1千元折算1日，並告確定在案，顯
    見公訴檢察官已綜合考量各種情事，與受刑人協商適當之刑
    罰。且是否有刑法第41條第1 項後段「確因不執行所宣告之
    刑，難收矯正之效」，應屬事後審酌判斷而非事前之推測。
    以本案而論，受刑人並無類似之具體事證，足作為本件不執
    行所宣告之刑是否確有難收矯正之效之依據。本件檢察官既
    無具體事證，證明受刑人確因不執行所宣告之刑難收矯正之
    效，即不准受刑人易科罰金之處分，甚且將法院已審酌事項
    ，再重為審酌，此舉無異對受刑人所犯罪刑，予以雙重評價
    ，顯有商榷之處。(三)受刑人素無不良前科，且於本件已遭羈
    押59日之久，又聲請人與受刑人育有一未成年子女，且抗告
    人目前又罹患癌症治療中，而無外出工作，甚且，受刑人之
    母親又因重度智障而於保育院安養中。從而，受刑人尚符合
    「因職業、家庭之關係執行顯有困難，而得易科罰金」之規
    定。請撤銷原裁定，改諭受刑人得易科罰金云云。
三、按受刑人或其法定代理人或配偶以檢察官執行之指揮為不當
    者，得向諭知該裁判之法院聲明異議，刑事訴訟法第484 條
    定有明文。又按刑法第41條第1項規定：「犯最重本刑為5年
    以下有期徒刑以下之刑之罪，而受6 個月以下有期徒刑或拘
    役之宣告者，得以新臺幣1千元、2千元或3千元折算1日，易
    科罰金。但確因不執行所宣告之刑，難收矯正之效或難以維
    持法秩序者，不在此限。」，依其立法理由，易科罰金制度
    旨在救濟短期自由刑之流弊，性質屬易刑處分，故在裁判宣
    告之條件上，不宜過於嚴苛。是以，檢察官對於得易科罰金
    案件之指揮執行，依具體個案，考量犯罪特性、情節及受刑
    人個人特殊事由等因素，如認受刑人確有因不執行所宣告之
    刑，難收矯正之效，或難以維持法秩序者，自得不准予易科
    罰金，此乃檢察官指揮執行時得依職權裁量之事項，倘其未
    濫用權限，自不得任意指摘為違法，觀諸刑事訴訟法第 457
    條第1 項前段規定「執行裁判由為裁判法院之檢察官指揮之
    」自明。從而，有期徒刑或拘役得易科罰金之案件，法院所
    諭知者，僅易科罰金折算之標準，至於是否准予易科罰金，
    則賦予執行檢察官視個案具體情形裁量之權限；易言之，執
    行檢察官就受刑人是否確因易科罰金，有難收矯正之效，或
    難以維持法秩序之情事，有判斷之權限，法院僅得審查檢察
    官為刑法第41條第1 項之裁量時，其判斷之程序有無違背法
    令、事實認定有無錯誤、其審認之事實與刑法第41條第1 項
    之裁量要件有無合理關連、有無逾越或超過法律規定之範圍
    等問題，除有必要時法院於裁定內同時諭知准予易科罰金（
    參司法院釋字第245 號解釋）外，原則上不宜自行代替檢察
    官判斷受刑人是否有上開情事，即僅於檢察官上開裁量權之
    行使，有前述未依法定程序進行裁量，超越法律授權裁量範
    圍等情事，法院始有介入審查之必要（見最高法院99年台抗
    字第899號裁定）。
四、經查：
  (一)抗告人上開抗告理由，於原審法院審理時如何為法院所不採
    ，其理由已據原審裁定記載甚詳，本院斟酌原審裁定理由，
    認其事實之認定、理由之採擇，於相關證據法則、經驗法則
    、論理法則並無違背。本件執行檢察官既已就否准易科罰金
    之理由敘明，核與刑法第41條第 1項之規定無違。原裁定並
    已審酌受刑人與同案被告等21人，均值壯年，卻均不思以正
    當途徑營生，共同組成詐欺集團，以電話詐騙方式為本件犯
    行，渠等分工縝密，犯罪期間非短，整體犯罪規模非小，總
    計詐欺取得款項逾人民幣800 萬元，俱見受刑人於本案所參
    與之犯罪情節，已敗壞社會風氣及危害社會治安之程度，均
    不容小覷，且以該詐欺集團成員不法獲利甚鉅，法道德意識
    薄弱，金錢觀念亦有偏差，如逕准其以新臺幣30萬元易科罰
    金即得以執行刑罰完畢，確有難收矯正之效及維持法秩序之
    情形，至為灼然。
  (二)抗告意旨另以抗告人與受刑人育有一未成年子女、抗告人罹
    患甲狀線癌、受刑人之母因重度智能障礙於喜樂保育院安養
    等事實，並提出相關書證，其家庭困境固值同情，然受刑人
    之其家庭狀況如何，均與本件准否其易科罰金是否將難收矯
    正之效，或難以維持法秩序，要係不同之問題，非可混為一
    談，尚不得執為指摘檢察官執行之指揮有何違法或不當之依
    據。
  (三)綜上所述，檢察官不准抗告人易科罰金，乃本其法律所賦與
    指揮刑罰執行職權之行使，對具體個案所為之判斷，難謂有
    何逾越法律授權或專斷等濫用權力之情事，亦查無檢察官上
    開裁量權之行使有何瑕疵之情事，原審裁定駁回抗告人之聲
    明異議，並無不合，抗告人仍執前詞提起抗告，指摘原裁定
    不當，請求撤銷另為適法裁定，為無理由，應予駁回。
五、據上論結，應依刑事訴訟法第412條，裁定如主文。
中    華    民    國   100    年    12    月    29    日
            刑事第三庭  審判長法  官  王  增  瑜
                              法  官  李  悌  愷
                              法  官  唐  光  義
以上正本證明與原本無異。
不得再抗告。
                              書記官  呂  安  茹
中    華    民    國   100    年    12    月    29    日